【裁判字號】    98,上訴,4118
【裁判日期】    981020
【裁判案由】    毒品危害防制條例
【裁判全文】
臺灣高等法院刑事判決                98年度上訴字第4118號
上  訴  人
即  被  告  甲○○
上列上訴人因違反毒品危害防制條例案件，不服臺灣桃園地方法
院98年度審訴字第1536號，中華民國98年8月31日第一審判決（
起訴案號：臺灣桃園地方法院檢察署98年度撤緩偵字第183號）
，提起上訴，本院判決如下：
    主  文
上訴駁回。
    理  由
一、按不服地方法院之第一審判決而上訴者，應向管轄第二審之
    高等法院為之。上訴書狀應敘述具體理由。上訴書狀未敘述
    上訴理由者，應於上訴期間屆滿後20日內補提理由書於原審
    法院，逾期未補提者，原審法院應定期間先命補正。第二審
    法院認為上訴書狀未敘述理由或上訴有第362條前段之情形
    者，應以判決駁回之，但其情形可以補正而未經原審法院命
    其補正者，審判長應定期間先命補正。刑事訴訟法第361條
    及第367條分別定有明文。所謂不服第一審判決之具體理由
    ，係指依據卷內訴訟資料，具體指摘第一審判決關於認定事
    實、適用法律及量刑等項，有違法或不當之情形而言，此為
    提起第二審上訴之法定要件。倘上訴人之上訴書狀或補提之
    上訴理由書，雖有敘述上訴理由，惟並未具體敘述第一審判
    決有上述違法、不當情形，即與未敘述具體理由無異，所為
    上訴，即不符合上訴之法定要件。
二、經查：
  (一)本件原審適用簡式審判程序，並以上訴人即被告甲○○於偵
    查及審判中之自白、臺灣檢驗科技股份有限公司出具之濫用
    藥物檢驗報告4份及本院被告前案紀錄表等為據，認定被告
    確有4次施用第一級毒品海洛因之犯行，其中第4次犯行（即
    民國96年8月13日採尿回溯26小時內某時，施用海洛因）為
    累犯，而各量處有期徒刑8月，應執行有期徒刑1年6月。從
    形式上審查，其認事用法，並未違反法令或悖離經驗法則、
    論理法則，量刑亦屬允當。
  (二)被告因不服原審判決提起上訴，其上訴狀記載：「被告於假
    釋報到完畢後，配合政府所實施之替代療法，美沙酮治療為
    期1年，並於治療後半年收到繳款新臺幣（下同）4萬元之單
    據，被告為勞工階級，薪資微薄，僅夠溫飽及房租，每月為
    繳罰鍰而加班，身體偶感不適，亦已繳罰鍰2萬5千元，後因
    原物料上漲，公司欠款倒閉不見蹤影，被告工作款被倒，無
    法繳納1萬5千元，檢察官以被告因尾款繳不出來，已逾繳費
    期限，認為被告罪刑重大，撤銷緩起訴，又認為被告再度施
    用毒品，造成生命危險戕害一己之身體健康，不宜寬縱，而
    起訴被告。被告因政府實施之美沙酮治療已戒除毒癮，至今
    未再犯案，法院竟辜負政府給民眾改過遷善之德政，讓民眾
    再踏上牢獄之不歸路。是否有一罪兩判之嫌呢？」等語之上
    訴理由，此有其所提出之刑事上訴狀在卷足憑。
  (三)按刑事訴訟法第361條第2項規定「上訴書狀應敘述具體理由
    」，雖未明定「具體理由」究何所指。惟就立法過程言，該
    條文之原草案第2項為：「依前項規定提起上訴者，其上訴
    書狀應敘述理由，並引用卷內訴訟資料，具體指摘原審判決
    不當或違法之事實。其以新事實或新證據為上訴理由者，應
    具體記載足以影響判決結果之理由。」嗣經提出於立法院司
    法委員會全體委員會議討論時，與會委員咸認目前第二審並
    非如第三審係法律審，為兼顧上訴人權益，經深入研商，乃
    由委員提修正動議，修正草案第361條第2項為：「上訴書狀
    應敘述具體理由」即現行公布之內容，刪除原草案之其他文
    字；其立法理由(二)亦本此趣旨，修正為：「提起第二審上訴
    之目的，在於請求第二審法院撤銷、變更原判決，自須提出
    具體理由。爰增訂第二項，明定上訴書狀應敘述具體理由。
    又因目前第二審並非如第三審係法律審，故上訴理由無須如
    第367條規定以原判決違背法令為限，乃屬當然。」綜上觀
    之，固足認所謂上訴書狀應敘述具體理由者，並不以其書狀
    應引用卷內訴訟資料，具體指摘原審判決不當或違法之事實
    ，亦不以於以新事實或新證據為上訴理由時，應具體記載足
    以影響判決結果之情形為必要。惟提起第二審上訴之目的，
    既在於請求第二審法院撤銷、變更原判決，故所稱具體理由
    ，係指須就不服之判決為具體之指摘而言，如僅泛稱原判決
    認事用法不當或採證違法、判決不公等，均非具體理由；至
    於上訴理由之具體與否，係屬第二審法院審查範圍，不在第
    一審法院命補正之列，是上訴書狀如已敘述理由，無論其具
    體與否，即無待其補提理由書或命補正（最高法院97年度台
    上字第892號判決意旨參照）。
  (四)本件原判決於理由欄，業已詳敘認定被告有前開犯行所依憑
    之證據及理由。按被告於緩起訴期間內，有緩起訴前，因故
    意犯他罪，而在緩起訴期間內受有期徒刑以上刑之宣告之情
    形者，檢察官得依職權或依告訴人之聲請撤銷原處分，繼續
    偵查或起訴，刑事訴訟法第253條之3第1項第2款定有明文，
    本件被告前揭4次施用第一級毒品海洛因之犯行，固於96年1
    0月25日經臺灣桃園地方法院檢察署檢察官以96年毒偵字第4
    267號、第5837號為緩起訴處分，緩起訴期間1年（自97年5
    月27日起至98年5月26日止），並命被告應遵守：(一)於緩起
    訴處分確定後6個月內，支付4萬元予桃園縣政府；(二)按時前
    往基隆署立醫院，接受美沙酮替代療法，至無繼續治療之必
    要時為止，期間不得逾1年；(三)應遵守基隆署立醫院指定之
    日期，前往接受心理輔導治療；(四)隨時依觀護人指定之日期
    採尿檢驗等事項，有該緩起訴處分書在卷可稽。嗣因被告於
    緩起訴處分期間前，即95年11月3日，另犯偽證罪，而於緩
    起訴期間內，經臺灣桃園地方法院以97年度訴字第1194號判
    決判處有期徒刑4月，減為有期徒刑2月，檢察官即依前揭條
    文規定，依職權撤銷對被告之緩起訴處分（98年度撤緩字第
    51號），經簽分續行偵查後，對被告提起本件公訴，亦有該
    撤銷緩起訴處分書及被告本院前案紀錄表附卷足參。則被告
    上訴理由稱：因其繳不出尾款1萬5千元，檢察官認其罪刑重
    大，撤銷緩起訴云云，顯與事實不符。另被告上訴理由質疑
    ：檢察官為緩起訴處分後，又撤銷緩起訴處分，再對其提起
    公訴，有一罪兩判之嫌云云，亦屬無據。綜上所述，被告以
    上述理由指摘原判決不當，尚難認其已就不服之判決為具體
    之指摘，復未敘述第一審判決有何判決不當或違法之事實，
    或量刑有何失入之具體情形，核與未敘述具體理由無異。揆
    諸上開說明，本件上訴未敘述具體理由，屬不合法律上之程
    式，應予駁回，並不經言詞辯論為之。
據上論斷，依刑事訴訟法第367條前段、第372條，判決如主文。
中    華    民    國    98    年    10    月    20    日
                  刑事第十三庭  審判長法  官   曾德水
                                      法  官   陳恆寬
                                      法  官   崔玲琦
以上正本證明與原本無異。
如不服本判決，應於收受送達後10日內向本院提出上訴書狀，其
未敘述上訴之理由者並得於提起上訴後10日內向本院補提理由書
（均須按他造當事人之人數附繕本）「切勿逕送上級法院」。
                                      書記官   馬佳瑩
中    華    民    國    98    年    10    月    21    日


司法院資訊處製作；財團法人民間司法改革基金會備份。
